【裁判字號】    91,訴,2163
【裁判日期】    920103
【裁判案由】    誣告
【裁判全文】
臺灣板橋地方法院刑事判決                        九十一年度訴字第二一六三號
    公  訴  人  臺灣板橋地方法院檢察署檢察官
    被      告  甲○○  男  七.
右列被告因誣告案件，經檢察官提起公訴（九十一年度偵字第一八０三九號），本院
判決如左：
    主  文
甲○○無罪。
    理  由
一、公訴意旨略以︰被告甲○○前對黃雨田提出偽造有價證券等罪之刑事告訴，由臺
    灣板橋地方法院檢察署（以下簡稱板橋地檢署）以八十九年度偵字第五Ｏ八六號
    一案偵查，詎甲○○明知該案件承辦檢察官郭緯中（下稱郭檢察官）並未與該案
    被告黃雨田熟識，且無幫助黃雨田脫罪之事實，竟意圖使承辦檢察官受刑事或懲
    戒處分，分別於民國九十年八月十六日及九十年九月十日，先後具狀向臺灣高等
    法院檢察署檢察長指稱：(一)承辦檢察官擅除偽造有價證券條文，幫黃雨田脫罪。
    (二)承辦檢察官袒護被告，目前法官、檢察官為社會大眾及有識人士輕視不被尊重
    ，被認為有錢買通成為事實，承辦檢察官敢做違背職責亦損及告訴人權益之事，
    如未受到處分，就是司法界敗類現象等情，而誣指事實，意圖使承辦檢察官受刑
    事或懲戒之處分。因認被告甲○○涉犯刑法第一百六十九條第一項之誣告罪嫌。
二、按犯罪事實應依證據認定之，無證據不得推定其犯罪事實，又不能證明被告犯罪
    者，應諭知無罪之判決，刑事訴訟法第一百五十四條、第三百零一條第一項分別
    定有明文。次按誣告罪之成立，以告訴人所訴被訴人之事實必須完全出於虛構為
    要件，若有出於誤會或懷疑有此事實而為申告，以致不能證明其所訴之事實為真
    實，縱被訴人不負刑責，而告訴人本缺乏誣告之故意，亦難成立誣告罪名，有最
    高法院四十四年台上字第八九二號判例可資參照。
三、公訴人認被告甲○○涉犯前揭誣告罪嫌，係以：(一)被告甲○○對右揭時地誣告之
    犯行已於偵查中坦承不諱、(二)偵卷所附被告書寫之聲請書狀影本二份，為其論斷
    依據。
四、本件被告於九十年八月十六日撰寫致臺灣高等法院檢察署檢察長之「聲請書」，
    陳稱：「為痛心檢察官違背職責擅除案內偽造證券不法行為，請求徹查補辦起訴
    書．．．被告黃某偽造證券確定，詎料告訴人收到起訴書時竟然擅除該項犯罪條
    文，可見檢察官幫黃某脫罪。二、目前社會亂象事實法界應負部分責任，犯罪人
    可逍遙法外，犯罪案件不斷增加，惟執法大人必須負起自己職責始能平息社會安
    寧，恭請鈞長惠予徹查給公道．．．」等語，並將該「聲請書」郵寄臺灣高等法
    院檢察署，該署於九十年八月二十三日收文紀錄，嗣被告再於九十年九月十日撰
    寫「聲請狀」，指述：「板橋地檢署年度偵字第5086號明股檢察官在起訴書內
    案故意袒護被告黃雨田．．．詎料承辦檢察官竟然在起訴書故意擅除（按指告訴
    黃雨田涉犯偽造有價證券部分）．．．難怪目前法官及檢察官被社會大眾及有識
    人士輕視不被尊重、被認為有錢買通成為事實。二、承辦本案檢察官郭緯中敢作
    違背自己職責亦損害被害人（告訴人）權益如沒受到處分就是司法界敗類現象．
    ．．」等語，並於同日向臺灣板橋地方法院檢察署遞狀之事實，業據被告於偵審
    中陳明屬實，並有上開「聲請書」、「聲請狀」影本各一份在卷可稽。惟訊之被
    告始終堅決否認有誣告之犯行，並辯稱：伊收到板橋地檢署八十九年度偵字第五
    ０八六號起訴書，見該起訴書內未提及黃雨田偽造有價證券之犯行，以為黃雨田
    涉犯偽造有價證券罪嫌部分被處分不起訴，一時氣憤，情緒失去平衡，且因不懂
    法律，以為郭檢察官袒護黃雨田，所以提出上開聲請書及聲請狀，伊事後已知錯
    了，覺得內疚，也願意向郭檢察官道歉等語。
五、經查：
  (一)被告於九十一年六月二十五日郭檢察官訊問時陳稱：「（問：是否認為檢察官與
    黃雨田熟識或有收受任何好處？）我不是如此意思，是希望檢察官快點辦，另外
    有一部分該起訴而未起訴，至於指控檢察官為敗類是一時情緒。」（見板橋地檢
    署九十一年度偵字第九六三五號偵查卷）。又，被告於九十一年七月二十四日檢
    察官訊問時，亦反覆強調伊係因一時情緒失控始提出上開書狀，伊願誠心向郭緯
    中檢察官道歉等語，可知被告主張其因郭檢察官承辦板橋地檢署八十九年度偵字
    第五０八六號黃雨田詐欺等案，未直接起訴黃雨田涉嫌偽造有價證券罪嫌，誤認
    郭檢察官偏袒黃雨田，一時氣憤始提出上開聲請書狀，被告僅坦承提出上開「聲
    請書」及「聲請狀」，但未自白涉犯誣告罪嫌。是公訴人認被告已於偵查中坦承
    誣告之犯行云云，容有誤會。
  (二)本件被告前於八十九年三月七日具狀向板橋地檢署告訴黃雨田涉犯詐欺、侵占及
    偽造有價證券罪嫌，經板橋地檢署以八十九年度偵字第五０八六號一案偵查，由
    郭檢察官承辦，嗣郭檢察官於八十九年八月三十一日以八十九年度偵字第五０八
    六號起訴書就黃雨田涉犯詐欺及侵占罪嫌部分提起公訴，惟郭檢察官於該起訴書
    中未就被告告訴黃雨田偽造有價證券部分說明偵辦處理情形，而係於同日以同案
    號另製作不起訴處分書附帶記載「黃雨田另持偽造高進福名義之支票向甲○○調
    現部分涉嫌偽造有價證券及詐欺取財部分移送台灣板橋地方法院併案審理」，嗣
    郭檢察官將「黃雨田持偽造高進福名義之支票向甲○○調現十萬元」部分移請本
    院於審理八十八年度易字第三九八三號黃雨田詐欺等案時併辦，惟本院嗣於九十
    年一月十九日以八十八年度易字第三九八三號判決黃雨田被訴詐欺部分無罪且認
    郭檢察官移送併辦之上開犯罪事實與起訴部分不具有裁判上一罪關係，而將八十
    九年度偵字第五０八八號偵查卷退還板橋地檢署，檢察官不服該判決提起上訴，
    惟臺灣高等法院於九十一年五月十四日以九十年度上易字第一七三五號判決駁回
    檢察官之上訴並認板橋地檢署九十年度偵字第五０八六號一案與該案無實質上或
    裁判上一罪關係而退回該偵卷，板橋地檢署因此於九十一年六月三日改分九十一
    年度偵字第九六三五號黃雨田偽造有價證券案，此外郭檢察官於九十年九月十三
    日另以簽呈表示「本件（指八十九年度偵字第五０八六號）原經本股提起公訴後
    ，由台灣板橋地方法院八十九年度易字第四五二七號判處『無罪』，目前上訴台
    灣高等法院，經該院分九十年度上易字第三一一七號審理中，有各該起訴書、判
    決書等附卷足稽。然原告訴人甲○○質疑起訴書內，故意漏載被告涉嫌偽造有價
    證券部分，導致其受有損害。為期周延計，擬呈請將原告訴人所指之偽造有價證
    券犯嫌部分分案，期速併台灣高等法院審理。」板橋地檢署因此於九十年九月二
    十六日另分九十年度偵字第一五六七九號黃雨田偽造有價證券案並移請臺灣高等
    法院於審理九十年度上易字第三一一七號黃雨田詐欺等案時併辦，惟臺灣高等法
    院於九十一年五月十四日以九十年度上易字第一七三五號判決駁回檢察官之上訴
    確定，並認板橋地檢署九十年度偵字第一五六七九號一案與該案無裁判上一罪關
    係而退回該偵卷，此有上開板橋地檢署偵查卷在案可考。按被告並未受有法律專
    業訓練，此觀諸被告所書上開聲請書狀記載之語句不順、前後段落不清，可知被
    告對於法律文書之認識有限，而板橋地檢署八十九年度偵字第五０八六號起訴書
    漏未詳載被告告訴黃雨田偽造有價證券罪嫌部分移送法院併辦，而係將此段文字
    載於同案號之不起訴處分書內，致被告誤認黃雨田涉嫌偽造有價證券部分未經起
    訴，故被告雖曾收受板橋地檢署八十九年度偵字第五０八六號不起訴處分書，依
    其智識程度，實難期待被告明瞭該不起訴處分書中記載「黃雨田另持偽造高進福
    名義之支票向甲○○調現部分涉嫌偽造有價證券及詐欺取財部分移送台灣板橋地
    方法院併案審理」之意義及法律效果，況且觀之前述被告提出之「聲請書」、「
    聲請狀」所載內容，顯見被告的確係因起訴書中未提及黃雨田涉嫌偽造有價證券
    部分而誤認郭檢察官「擅除有價證券條文、偏袒黃雨田」，從而被告辯稱：伊收
    到板橋地檢署八十九年度偵字第五０八六號起訴書，見該起訴書內未提及黃雨田
    偽造有價證券之犯行，以為黃雨田涉犯偽造有價證券罪嫌部分被處分不起訴，一
    時氣憤，情緒失去平衡，且因不懂法律，以為郭檢察官袒護黃雨田，所以提出上
    開聲請書及聲請狀等語，尚堪採信。
六、綜上所述，本件被告欠缺法律知識，誤會郭檢察官承辦板橋地檢署八十九年度偵
    字第五０八六號一案未依法偵辦起訴黃雨田涉犯偽造有價證券罪嫌，而懷疑郭檢
    察官偏袒黃雨田，因此提出上開「聲請書」及「聲請狀」，其行為雖然魯莽不當
    且嚴重損害郭檢察官之名譽，但被告缺乏誣告之故意，依照上開判例意旨，尚難
    逕以誣告罪相繩。揆諸首揭法條說明，本件不能證明被告犯罪，自應諭知被告無
    罪之判決。末以板橋地檢署於本件言詞辯論終結後，將該署九十一年度偵字第一
    九七一七號被告誣告一案移送本院併辦，查該案與本件係屬同一案件（板橋地檢
    署依同一簽呈重覆分案），應無庸將該案卷退還板橋地檢署，附此敘明。
據上論斷，應依刑事訴訟法第三百零一條第一項，判決如主文。
本案經檢察官陳孟黎到庭執行職務。
中      華      民      國    九十二    年      一      月      三      日
                                   臺灣板橋地方法院刑事第三庭
                                       法  官  樊  季  康
右正本證明與原本無異。
如不服本判決，應於判決送達後十日內，向本院提出上訴狀。
                                       書記官  馬  秀  芳
中      華      民      國    九十二    年      一      月      三      日


司法院資訊處製作；財團法人民間司法改革基金會備份。
